【裁判字號】    89,訴,253
【裁判日期】    891229
【裁判案由】    強盜
【裁判全文】
臺灣花蓮地方法院刑事判決                          八十九年度訴字第二五三號
    公  訴  人  臺灣花蓮地方法院檢察署檢察官
    被      告  甲○○
    選任辯護人  曾泰源
                張秉正
右列被告因強盜案件，經檢察官提起公訴（八十九年度偵字第二０一六號），本院判
決如左：
    主  文
甲○○無罪。
    理  由
一、本件公訴意旨略以：被告甲○○意圖為自己不法所有，於民國（下同）八十九年
    五月十日上午八時許，預置木棍一支、透明膠帶一捲、白色工作手套一雙，藍色
    口罩一只、紅黑相間電線一捆，無故侵入位於花蓮縣新城鄉○○村○○街三巷五
    號乙○○住處後院圍牆內藏匿（無故侵入住宅部分乙○○已於偵查時撤回告訴）
    ，欲行強盜財物。嗣乙○○返家欲至後院料理家事而開啟後門時，被告見機不可
    失，竟持上開木棒，猛擊乙○○頭部為強暴行為（傷害部分乙○○亦已於偵查時
    撤回告訴），致乙○○受有頭部外傷、右側尺骨閉鎖性骨折等傷害，冀行強盜財
    物。乙○○受擊後血流如注，即喊稱「給你錢」及大聲呼叫救命並行反抗，被告
    見狀一時心慌，即行逃逸而強盜未遂。被告逃逸時將上開作案用具留棄於作案現
    場。嗣經警方自上開透明膠帶上採集疑犯指紋，經送請比對，經查與被告之指紋
    相符，始循線破獲，因認被告涉犯刑法三百二十八條第四項、第一項之強盜未遂
    罪嫌云云。
二、按犯罪事實應依證據認定之，無證據不得推定其犯罪事實；又不能證明被告犯罪
    者，應諭知被告無罪之判決，刑事訴訟法第一百五十四條、第三百零一條第一項
    分別定有明文。再按告訴人之告訴，係以使被告受刑事訴追為目的，是其陳述是
    否與事實相符，仍應調查其他證據以資審認（最高法院五十二年台上字第一三○○號判例參照）。又事實之認定，應憑證據，如未能發現相當證據，或證據不足
    以證明，自不能以推測或擬制之方法，為裁判基礎（最高法院四十年台上字第八
    六號判例參照）。再又認定不利於被告之事實，須依積極證據，苟積極證據不足
    為不利於被告事實認定時，即應為有利於被告之認定，更不必有何有利之證據（
    最高法院三十年上字第八一六號判例）；而所謂「積極證據足以為不利被告事實
    之認定」係指據為訴訟上證明之全盤證據資料，在客觀上已達於通常一般之人均
    不致於有所懷疑，而得確信被告確曾犯罪之程度，若未達到此一程度，而有合理
    懷疑之存在時，即無從為有罪之認定（最高法院七十六年台上字第四九八六號判
    例參照）。
三、訊據被告甲○○堅詞否認涉犯上揭強盜未遂犯行，辯稱：紅白相間電線不是伊所
    有，膠帶、手套、口罩才為伊所有，是伊工作要使用的物品。伊當天帶木棍是因
    為怕仇家找麻煩才帶的。因案發當日上午七點半左右，伊在自家工廠旁花東巨蛋
    便利商店玩賭博性電玩，當時看到一部機台沒有人把玩，就投錢進去，後來一位
    男子就過來說這部機台是伊在玩，伊就和該男子吵架，並生氣的回自家工廠拿木
    棒要打那個男子，伊當時有打電話給友人丙○○請他過來助陣，原本準備將該男
    子押走，丙○○說他沒有空，就沒過來，後來伊剛進去店內叫該男子出來，發現
    旁邊有一些人也在玩電玩，都是他的朋友，後來伊叫他出來，結果他的朋友跟著
    一起出來，當時他們看到伊有拿著壹根木棒，就準備圍毆伊，伊就跑了。他們就
    在後面追。伊就隨便翻牆，找到壹個房子躲起來，躲起來之後沒十分鐘左右被害
    人開後門出來，伊因怕被人誤會要偷東西，會被仇家發現，一時緊張就用木棍打
    她，伊並沒有要強取被害人東西的意思等語。公訴人認被告涉犯前揭犯行，無非
    係以本件業據被害人乙○○指訴歷歷，且有扣案物品佐證，並有乙○○受傷之診
    斷證明書一紙附卷可稽，另留存於案發現場之透明膠帶上之指紋，經送鑑定，與
    被告之指紋相符，此有內政部警政署刑事警察局八十九年五月二十日局紋字第五
    四六號鑑定書影本足參，此外有現場照片、現場圖等物足憑，被告預置上開物品
    ，已具有伺機對反抗力較薄弱之婦女為強盜之不法意圖，已甚明確等情詞為其論
    罪之依據。惟查：
（一）、本件被害人乙○○於本院調查時供稱「（問：案發情形如何？）答：‧‧‧
        ‧‧‧當天上午我開了後門要到後院曬衣服，我推後門尚未開完後門鐵門，
        被告就很快速的衝出來，直接用木棍敲擊我的頭部，被告打我時都沒有講什
        麼話，我當時的直覺反應被告一定是要搶錢，我就對被告說『我給你錢、我
        給你錢』，結果他還是繼續打我。我發現他沒有停止，就改大聲喊叫『救命
        』，我準備喊第二聲『救命』時，他就突然把木棍丟在旁邊，從後門圍牆跳
        出去，第一次沒有跳成功，第二次才跳出去，我確定他跳出去之後，就趕緊
        把後門門鎖住，我進屋內就撥一一０，警察隨後就來了，後來我先生也回來
        了，他們把我送醫院急救，‧‧‧‧‧‧，當天被告並沒有進入屋內，所以
        沒有財物損失」；「（問：當天被告打你時有無命你交出錢財？或把你打傷
        後直接進入屋內拿取財物？）答：都沒有，被告當時只是一直打我的頭部而
        已」等語（見本院八十九年十月二十四日訊問證人筆錄），參諸被害人乙○○之供述，被告雖躲藏於其屋後，見乙○○開啟後門時即以木棍毆擊其頭部
        ，惟其從頭至尾均未吆喝乙○○交出任何財物，且未於乙○○受傷倒地時進
        入屋內強取財物，若被告果有強盜之犯意，應有於對乙○○施強暴時吆喝其
        交出財物，或見乙○○受傷倒地後逕行動身行搶之客觀事實，焉有打傷乙○○後隨即攀牆逃逸之理？
（二）、證人丙○○於本院審理時結證稱「（問：在八十九年五月十日上午約六、七
        點左右，甲○○有無打電話給你說他和人家發生衝突，請你過來助陣之事？
        ）答：被告當時確實有打電話給我，他說他人在北埔那裡和人吵架，他請我
        過去助陣，但是當天我正在上班，無法過去，跟他說晚一點好嗎，他說不然
        不用了」等語（見本院八十九年十二月十五日審判筆錄），應可證明被告甲○○於案發當天上午確實有與他人因把玩電動玩具與人發生爭執欲邀請丙○○前往助陣之事實為可採信。
（三）、公訴人認被告預置口罩、手套、膠帶、紅黑色相間鐵線（被告辯稱此非其所
        有）及木棍躲於被害人圍牆內，已具有伺機對反抗力較薄弱之婦女為強盜之
        不法意圖等語，固非無見，惟觀諸查獲現場照片所示，上揭被告所有口罩、
        手套係與香菸盒整齊放置於被害人住處圍牆旁（見警訊卷三十二頁照片），
        顯見被告並未戴上口罩、手套行兇，若被告果有強盜之犯意，其既攜帶口罩
        、手套等物，本即得以口罩遮住臉部，使被害人無法辨認其面目，更可以戴
        上手套避免犯案時被採集到指紋留下罪證，乃竟均未為之，而係將之與手套
        、口罩、香菸放在被害人圍牆旁，此等舉動已非吾人得以想像一般強盜犯所
        為犯行之手段，參以被害人乙○○上揭供述，尚難徒以在案發現場扣得被告
        所有口罩、手套、膠帶及木棍等物，即得遽認被告顯有強盜之犯意，否則在
        被害人乙○○已受傷倒地、無力反抗之際，被告若有強盜之犯意，其欲奪取
        乙○○財物，猶如探囊取物之易，乃未為之，並棄置上揭扣案物品於案發現
        場，實無法想像被告有強盜之犯意，故公訴人所為之認定，應屬推測之詞。
四、綜上所述，被告雖有躲藏於被害人圍牆內並以木棍毆傷被害人乙○○之行為（傷
    害部分業據被害人撤回告訴），且事後於案發現場扣得上揭被告所有口罩、手套
    、膠帶及木棍等物品，惟公訴人徒以上揭扣案物品即推測被告應有伺機對於反抗
    力較薄弱之婦女為強盜之不法意圖，實有未合；此外，復經本院依職權調查證據
    結果，並無其他積極證據足以證明被告確有強盜之犯意，在客觀上尚未達於通常
    一般之人均不致有所懷疑，而得確信被告確曾犯罪之程度，故被告所辯，應可採
    信。揆諸首揭規定，自應對被告為無罪之諭知。
據上論斷，應依刑事訴訟法第三百零一條第一項判決如主文。
中      華      民      國    八十九    年    十二    月    二十九      日
                              臺灣花蓮地方法院刑事庭
                                  法  官  林  國  泰
右正本證明與原本無異。
如對本判決不服，應於送達後十日內，向本院提出上訴狀。（應抄附繕本）告訴人或
被害人如對於本判決不服者，應具備理由請求檢察官上訴，其上訴期間之計算係以檢
察官收受判決正本之日期為準。
                                  法院書記官
中      華      民      國    八十九    年    十二    月    二十九      日


司法院資訊處製作；財團法人民間司法改革基金會備份。
